【裁判字號】    99,監宣,15
【裁判日期】    990330
【裁判案由】    監護宣告
【裁判全文】
臺灣屏東地方法院民事裁定              99年度監宣字第15號
聲  請  人  甲○○
            丙○
相  對  人  乙○○
上列聲請人聲請監護宣告事件，本院裁定如下：
    主  文
宣告乙○○（女、民國○○年○ 月○ 日生、身分證統一編號：Ｚ000
000000 號）為受監護宣告人。
選定丙○（女、民國○○年○ 月○ 日生、身分證統一編號：Ｚ00000
0000）為受監護宣告之人乙○○之監護人。
指定丁○○○（女、民國○○年○ 月○ 日生、身分證統一編號：Ｚ0
00000000號）為會同開具財產清冊之人。
聲請費用新臺幣壹仟元由受監護宣告之人負擔。
    理  由
一、聲請意旨略以：聲請人甲○○之姐、丙○之阿姨即相對人乙
    ○○（女，民國○○年○ 月○ 日生，身分證統一編號：Ｚ00000
    0000號，住屏東縣屏東市○○里○○路54號）患有失智病症
    ，雖經延醫診治，惟均無起色，已至不能處理自己事務之程
    度，為此依民法第14條之規定，聲請宣告相對人為受監護宣
    告人等語。
二、聲請人主張上開各情，業據其提出戶籍謄本、戶口名簿影本
    、中華民國身心障礙手冊影本、屏安醫院診斷證明書等件為
    證，並經本院前往屏安醫院，於鑑定人黃文翔醫師前點呼相
    對人，並詢問其姓名、年籍等問題，其雖有反應，然表示不
    知道年次。本院另就相對人之精神及心智狀況訊問鑑定人，
    經鑑定人鑑定結果，認相對人自94年間被發現有記憶力嚴重
    衰退現象，行為明顯退化，經鑑定罹患老年失智症後由家人
    帶往安養中心接受長期照顧迄今。個案意識清楚，可以與人
    交談，說話速度緩慢，僅能辨識極少數家人，對於時間、地
    方與人物之定向能力已經明顯喪失，長、短期記憶能力、計
    算能力及現實判斷能力亦幾乎完全喪失，進食、沐浴、翻身
    、大小便、移動身體等日常生活狀況皆完全無法自理，亦完
    全無處理財產之能力。個案各項功能退化嚴重，生活完全無
    自理能力，必須長期依賴醫療或養護機構照顧，個案目前已
    經處於失智狀態因而導致個人認知功能嚴重失能，為意思表
    示、受意思表示或辨識其意思表示效果之能力幾乎完全喪失
    ，此外，也已經完全失去行為能力，應已達監護宣告之標準
    等情，有本院99年2 月23日訊問筆錄、屏安醫院99年2 月24
    日屏安醫字第0990068 號函附之精神鑑定報告書1 份在卷可
    憑。本院綜合上開勘驗結果及鑑定人之意見，認相對人確因
    精神障礙，致不能為意思表示或受意思表示之程度，故聲請
    人聲請對相對人為監護之宣告為有理由，應予准許。
三、按受監護宣告之人應置監護人；法院為監護之宣告時，應依
    職權就配偶、四親等內之親屬、最近一年有同居事實之其他
    親屬、主管機關、社會福利機構或其他適當之人選定一人或
    數人為監護人，並同時指定會同開具財產清冊之人；法院選
    定監護人時，應依受監護宣告之人之最佳利益，優先考量受
    監護宣告之人之意見，審酌一切情狀，並注意下列事項：一
    、受監護宣告之人之身心狀態與生活及財產狀況。二、受監
    護宣告之人與其配偶、子女或其他共同生活之人間之情感狀
    況。三、監護人之職業、經歷、意見及其與受監護宣告之人
    之利害關係。四、法人為監護人時，其事業之種類與內容，
    法人及其代表人與受監護宣告之人之利害關係，修正後之民
    法第1110條、第1111條第1 項、第1111條之1 定有明文。
四、查相對人自罹病後均係由聲請人丙○協助照顧及處理金錢相
    關事宜，此據聲請人丙○於勘驗時陳述明確，並據證人楊淑
    玲證述屬實，本院審酌聲請人丙○為相對人之外甥女，長期
    協助照護相對人，相對人之最近親屬即兄弟姊妹甲○○、楊
    洪碧霞、丁○○○及外甥女楊淑玲均同意由聲請人丙○擔任
    相對人之監護人，有家屬協議書1 份可考，是由其負責護養
    及照顧相對人並管理其財產，應能符合相對人之最佳利益，
    爰選定聲請人為監護人。另依上開規定，法院於選定監護人
    時，應同時指定會同開具遺產清冊之人，及依民法第1113條
    準用同法第1099條之規定，監護開始時，監護人對於受監護
    人之財產，應依規定會同遺囑指定、當地直轄市、縣（市）
    政府指派或法院指定之人，於二個月內開具財產清冊，並陳
    報法院。為使聲請人得於期限內開具遺產清冊並陳報法院，
    並衡酌丁○○○係相對人之妹，平日雖未同住，但有事亦會
    回來協助處理，爰併指定丁○○○為會同開具遺產清冊之人
    。
五、依民事訴訟法第608 條第1 項、非訟事件法第24條第1 項，
    裁定如主文。
中    華    民    國    99    年    3     月    30    日
                        家事庭法  官  林雅莉
正本係照原本作成。
如不服本裁定關於選定監護人及指定會同開具財產清冊之人等部
分，應於送達後10日內向本院提出抗告狀，並繳納抗告費新臺幣
1,000元；其餘關於宣告監護之部分，不得抗告。
中    華    民    國    99    年    3     月    30    日
                              書記官  胡世瑩

司法院資訊處製作；財團法人民間司法改革基金會備份。
